【裁判字號】    97,上訴,5396
【裁判日期】    971229
【裁判案由】    偽造文書等
【裁判全文】
臺灣高等法院刑事判決                97年度上訴字第5396號
上  訴  人
即  被  告  甲○○
上列上訴人因偽造文書等案件，不服臺灣臺北地方法院97年度交
訴字第60號，中華民國97年10月17日第一審判決（起訴案號：臺
灣臺北地方法院檢察署97年度偵字第8252號），提起上訴，本院
判決如下：
    主  文
上訴駁回。
    理  由
一、按提起第二審之上訴，其上訴書狀應敘述具體理由，為第二
    審上訴必備之程式。此觀民國96年7月4日修正公布刑事訴訟
    法第361條第2項之規定甚明。倘上訴理由之敘述未合乎具體
    之要求者，其上訴即屬同法第362條前段所定「上訴不合法
    律上之程式」，第二審法院應依同法第367條前段之規定，
    以判決駁回之。至其理由之具體與否，屬第二審法院審查範
    圍，不在第一審法院命補正之列，上訴書狀如已敘述理由，
    無論其具體與否，即無待其補提理由書或命補正之問題。此
    與上訴書狀全未敘述上訴理由者，第一審法院依刑事訴訟法
    第361條第3項之規定，應定期間先命補正之情形，尚屬有別
    。又第二審上訴之目的，既在於請求撤銷、變更原判決，則
    所謂「具體理由」，自應就原判決如何足以撤銷、如何應予
    變更之「事實上」或「法律上」之具體根據，本於確實之訴
    訟資料暨原因事實之所出，逐一敘述、記載，必已具體指出
    原判決事實認定所依憑之證據有如何之錯誤（例如原判決所
    採納之證據如何不具證據能力，所為證明力之判斷如何違背
    經驗、論理法則等），法律之適用（尤其實體法）有如何違
    誤之處，而足以動搖原判決使之成為不當或違法而得改判之
    事由；必要時並應提出有利於己之事證，期使第二審法院採
    納，俾為有利於上訴人之認定，始屬合法。上訴理由之敘述
    ，應先合乎具體之要求，始有所敘述可取與否之實體審理與
    判斷之問題。是上訴人之上訴書狀雖敘述上訴理由，但僅泛
    言原判決認定事實錯誤、違背法令、量刑失之過重或輕縱等
    情詞，而未依上揭意旨指出具體事由，或形式上雖已指出具
    體事由，然該等事由縱使屬實，亦不足以認為原判決有何不
    當或違法（例如所指摘訴訟程序之瑕疵，將因第二審重新審
    理而補正），或其所陳之事由，與訴訟資料所載不相適合，
    或所指摘原判決之「不當」或「違法」根本不存在者，均應
    認其實質上並未符合具體之要件，庶符節制濫行上訴之立法
    意旨。
二、本件原判決認定：上訴人即被告甲○○於97年4月4日上午6
    時15時許，因飲酒後駕駛車牌號碼6815-RR自由小客車，行
    經林森北路欲左轉民生東路口時，撞擊蘇高賢所駕駛之車牌
    號碼0562－DJ號自用小客車，經警到場處理，測得被告呼氣
    酒精濃度達每公升0.62毫克，被告為脫免刑責，冒用李再欽
    之名義，在員警自酒測器列印之酒精濃度測試單（1式2聯）
    上被測人簽章欄，偽簽「李再欽」署押共2枚，足以生損害
    於他人。嗣經警帶往警局製作筆錄時，被告以「你是蝦米小
    」、「蝦小」（台語）等語，當場侮辱依法執行公務之員警
    乙○○等犯行，因而論處被告(一)服用酒類，不能安全駕駛動
    力交通工具而駕駛、(二)行使偽造私文書，足以生損害於公眾
    及他人、(三)於公務員依法執行職務時，當場侮辱等三罪。已
    於理由內詳述其調查證據之結果及取捨證據認定之理由，並
    就被告否認犯罪所執伊當時喝醉了，並沒有犯意，又伊說那
    些話（指「你是蝦米小」、「蝦小」）是口頭禪等語之抗辯
    ，認不足採，已依卷內資料詳予指駁。所為判斷俱與卷內資
    料相符，從形式上觀察，原判決尚無違誤。上訴意旨略以：
    伊酒後駕車及偽造文書犯行，因意識不清而誤植車主年籍，
    純係無心之過，惡性非重，原審量刑似嫌過重。且被告於員
    警執行職務時，出言「你是蝦米小」、「蝦小」，屬一般人
    通用之方言，雖非文雅，但尚未達粗鄙之言詞，與刑法第
    140 條第1項公務員依法執行職務當場侮辱有間等語。惟係
    就原判決已敘明不採被告否認犯罪之辯解，仍執前詞再事爭
    辯，則上訴意旨關於此部分之指摘，即非適法之上訴理由。
    又就刑之量定，係為求個案裁判之妥當性，法律賦予法院裁
    量之權。量刑輕重，屬為裁判之法院得依職權自由裁量之事
    項，苟其量刑已以行為人之責任為基礎，並斟酌刑法第57條
    各款所列情狀，在法定刑度內，酌量科刑，如無偏執一端，
    致明顯失出失入情形，上級審法院即不得單就量刑部分遽指
    為不當或違法。原判決就科刑之部分，已審酌刑法第57條各
    款規定事項，而為量刑理由，經核亦未逾法定刑度，即不能
    任意指違法。綜上所述，上訴理由並未具體指明原判決前開
    認事或用法有何不當或違法情形；綜此，應認上訴人之上訴
    實質上未符合理由應具體之要件。依上說明，其上訴為不合
    法律上之程式，應予駁回。並不經言詞辯論為之。
三、據上論斷，應依刑事訴訟法第367條前段、第372條，判決如
    主文。
中    華    民    國    97    年    12    月    29    日
            刑事第二十二庭審判長法  官  何菁莪
                                法  官  李麗珠
                                法  官  洪于智
以上正本證明與原本無異。
偽造文書部分如不服本判決，應於收受送達後10日內向本院提出
上訴書狀，其未敘述上訴之理由者並得於提起上訴後10日內向本
院補提理由書（均須按他造當事人之人數附繕本）「切勿逕送上
級法院」。
公共危險罪及侮辱公務員公署罪不得上訴。
                                書記官  柯月英
中    華    民    國    97    年    12    月    30    日


司法院資訊處製作；財團法人民間司法改革基金會備份。
